臺灣臺中地方法院刑事判決　　　　　　　96年度易字第3036號
公　訴　人　臺灣臺中地方法院檢察署檢察官
被　　　告　乙○○
　　　　　　丁○○
上列被告因詐欺案件，經檢察官提起公訴（96年度偵字第9202、
12354號），本院判決如下：
    主  文
乙○○幫助犯詐欺取財罪，處有期徒刑伍月，減為有期徒刑貳月
又拾伍日，如易科罰金，以新臺幣壹仟元折算壹日。又幫助犯詐
欺取財罪，處有期徒刑伍月，減為有期徒刑貳月又拾伍日，如易
科罰金，以新臺幣壹仟元折算壹日。應執行有期徒刑肆月，如易
科罰金，以新臺幣壹仟元折算壹日。
丁○○幫助犯詐欺取財罪，處有期徒刑伍月，減為有期徒刑貳月
又拾伍日，如易科罰金，以新臺幣壹仟元折算壹日。又幫助犯詐
欺取財罪，處有期徒刑伍月，減為有期徒刑貳月又拾伍日，如易
科罰金，以新臺幣壹仟元折算壹日。應執行有期徒刑肆月，如易
科罰金，以新臺幣壹仟元折算壹日。
    事  實
丁○○、乙○○雖可預見將自己之金融帳戶存摺、印章及金融卡
交付給他人使用，可能因此供不法詐騙份子利用以詐術使他人將
款項匯入後，再予提領運用，並可能因而幫助他人從事詐欺犯罪
，仍基於幫助他人犯罪之未必故意，(一)由乙○○於96年1 月8 日
至新竹商業銀行神岡分行（以下稱新竹商銀）開立帳號為000000
000000號之帳戶，隨即於自家門口將存摺、印章及提款卡（含密
碼）交給丁○○，丁○○再攜至豐原市憲兵隊後某處公園交付給
姓名、年籍均不詳之詐騙集團成員（年約30餘歲）使用。該詐騙
集團成員取得上開存摺等物後，即意圖為自己不法之所有，於96
年1 月11日（起訴書誤載為95年1 月11日）10時許撥打電話給戊○○，誆稱其帳戶遭人冒用，要求其匯款至上開乙○○之新竹商
銀帳戶內，戊○○不疑有他，因而匯出新臺幣（下同）60萬元至
乙○○前述帳戶中，嗣後始發覺受騙，旋即向員警報案而查獲上
情。(二)乙○○復於96年1 月10日，至臺北富邦銀行豐原分行（以
下稱富邦銀行）開立帳號000000000000號帳戶，隨即將該帳戶之
存摺、印章及提款卡（含密碼）交給丁○○，再由丁○○轉交上
開姓名、年籍均不詳之詐欺集團成員使用。該詐欺集團成員於收
受上開存摺等物後，即意圖為自己不法之所有，於96年1 月15日
（起訴書誤載為95年1 月15日）0 時許，上網散佈虛偽援交訊息
，丙○○見此一訊息，隨即與之聯絡，該詐騙集團成員乃佯稱須
確認其身分，要求丙○○匯款至乙○○上開富邦銀行帳戶內，丙○○不疑有他，乃依指示共匯款15,000元至乙○○前開帳戶，嗣
後發覺受騙，乃報警處理而查悉上情。
    理  由
一、認定犯罪事實所憑之證據及理由
  (一)被告乙○○坦承有於96年1 月8 日及同年月10日分別至新竹
    商銀及富邦銀行開戶，且開戶後將存摺、印章及提款卡（含
    密碼）交給被告丁○○之事實。
  (二)被告丁○○坦承於96年1 月8 日及同年月10日取得被告乙○○之新竹商銀及富邦銀行帳戶後，轉交給一名年約30餘歲，
    真實姓名年籍不詳之男子。
  (三)被害人戊○○、丙○○於警詢中，已就其等如何被詐騙之情
    節指述甚詳，並有臺北富邦銀行豐原分行96年2 月2 日北富
    銀豐原字第9668000025號函檢送之乙○○開戶基本資料及96
    年1 月份交易明細各1 份、臺北富邦銀行自動提款機交易明
    細表3 張、新竹國際商業銀行神岡分行96年1 月18日竹商銀
    神岡字第09600024號函檢送之乙○○開戶基本資料及帳戶明
    細各1 份、國內匯款申請書（匯款人戊○○）1 張在卷可佐
    。足證被告乙○○上揭帳戶確實為姓名年籍不詳之人用以作
    為詐欺取財之匯款帳戶。
二、對被告辯解之判斷：
  (一)被告乙○○辯稱：是被告丁○○說公司轉帳需要帳戶，而向
    伊借用上述2 個帳戶，並說不會害伊，伊因信任被告丁○○
    而去開戶，將帳戶借給被告丁○○，伊不知道被告丁○○會
    將帳戶交給他人作為詐騙之工具云云。被告丁○○則辯稱：
    是被告乙○○說他缺錢，因此去銀行開戶後，將存摺、印章
    、提款卡（含密碼）交給伊，叫伊拿去幫他借錢，伊於96年
    1 月8 日將被告乙○○新竹商銀之存摺等物交給真實姓名不
    詳之男子後，對方表示還要再交付一個帳戶資料，被告乙○○才於96年1 月10日再去富邦銀行開戶，並將富邦銀行之存
    摺、印章及提款卡（含密碼）交給伊及該名男子。伊將被告
    乙○○之帳戶存摺等物交給該不詳男子時，並未想到會被拿
    去做不法用途云云。
  (二)被告丁○○原於96年4 月29日警詢中否認有向被告乙○○拿
    取富邦銀行之存摺等物，當時顯然係畏罪情虛而為不實之供
    述，而被告丁○○於偵查中結證稱：伊有跟乙○○說要拿去
    借錢，拿到錢會先拿一部份給乙○○等語，足認被告乙○○
    顯然知悉被告丁○○係將上開帳戶交給他人使用，其辯稱係
    借給被告丁○○轉帳用云云，顯非事實。
  (三)又被告二人雖均辯稱不知帳戶會遭人做為不法使用云云，惟
    金融存款帳戶，事關存戶個人財產權益之保障，衡情一般人
    必會妥為保管防阻他人任意使用，縱使特殊情況偶有交付他
    人使用之需，亦必然深入瞭解用途後再行提供，方符常情；
    又該等物品如落入不明人士手中，極易被利用為與財產有關
    之犯罪工具，此為吾人依一般生活經驗所易於體察之常識，
    而被告乙○○、丁○○犯罪當時各已年滿27歲及25歲，均為
    思慮成熟之成年人，就此亦不得諉為不知，然渠二人竟不顧
    可能供他人犯罪使用之風險，而將存摺、印章及提款卡任意
    交付給姓名年籍不詳之人使用，足認其二人均可預見有可能
    供詐欺集團作為不法用途使用，且縱使有人因此受害亦不違
    反其等之本意，被告二人所辯顯係卸責之詞，均不足採信。
三、論罪科刑之理由
  (一)被告二人所為均係犯刑法第30條第1 項、第339 條第1 項之
    幫助詐欺取財罪，應依刑法第30條第2 項之規定減輕其刑。
    被告二人所犯2 次幫助詐欺取財罪，犯意各別，均應分論併
    罰。
  (二)審酌被告二人犯罪之動機、目的、手段，被害人受詐騙之金
    額各為600,000 元、150,000 元，為數不少，及被告二人犯
    罪後並無悔意之態度等一切情狀，各量處如主文所示之刑。
    被告二人2 次犯罪時間均在96年4 月24日前，合於減刑條件
    ，應各依中華民國96年罪犯減刑條例第2 條第1 項第3 款之
    規定減其刑期二分之一，並就減得之刑合併定應執行刑及諭
    知易科罰金之折算標準。
四、臺灣臺中地方法院檢察署96年度偵字第14490 號併辦部分，
    與本案並非同一案件，應退回該署另行處理：
  (一)併辦意旨略以：某詐欺集團於收受被告乙○○上開富邦銀行
    帳戶之存摺等物後，即意圖為自己不法之所有，於95年1 月
    13日，由姓名年籍不詳之詐騙集團成員，上網散佈虛偽援交
    訊息，甲○○見此一訊息，隨即與之聯絡，該詐騙集團成員
    乃佯稱須確認其身份，要求甲○○匯款至乙○○前開臺北富
    邦銀行豐原分行帳戶，甲○○不疑有他，乃依其指示共匯款
    11,000至乙○○上開帳戶，嗣後始發覺受騙，乃報警處理，
    因認被告二人就此部分亦涉有刑法第30條第1 項、第339 條
    第1 項之幫助詐欺取財罪嫌。
  (二)證人甲○○於本院96年8 月22日審理時到庭證稱：向伊借款
    11,000元之女子，有以轉帳之方式將錢匯入伊在第一銀行之
    帳戶歸還給伊，當時該女子轉帳給伊之金額超過11,000元，
    後來伊要將超過的金額還給該女子，該女子就叫伊去提款機
    操作轉帳，轉入她指定之帳戶4 、5 次以上。伊有拿回11,0
    00元，並沒有財物上損失，只是帳戶被人利用而已，伊之帳
    戶被列為警示帳戶後，帳戶裡還有多幾千元等語。足證該詐
    騙集團成員並非基於意圖為自己不法所有之犯意，向證人甲○○詐取11,000元之財物，而係以此為手段，進而利用甲○○之帳戶做為犯罪之工具，而與刑法第339 條第1 項詐欺取
    財罪之構成要件有別，是亦難認被告二人就此涉有幫助詐欺
    取財之犯行。此部分與本案起訴部分並無實質上一罪之關係
    ，並非同一案件，應退回臺灣臺中地方法院檢察署另行處理
    ，附此敘明。
五、適用之法律
  (一)刑事訴訟法第299條第1項前段。
  (二)中華民國96年罪犯減刑條例第2 條第1 項第3 款、第7 條、
    第9 條、第10條第1項。
  (三)刑法第30條第1 項、第339 條第1 項、第30條第2 項、第41
    條第1 項前段、第51條第5款。
  (四)刑法施行法第1條之1。
中　　華　　民　　國　　96　　年　　9 　　月　　5 　　日
                刑事第八庭  審判長法  官  林慧英
                                  法  官  簡源希
                                  法  官  陳慧珊
上正本證明與原本無異。
如不服本判決，應於判決送達後10日內向本院提出上訴狀（應附
繕本），上訴於臺灣高等法院臺中分院。
                                  書記官  施玉卿
中　　華　　民　　國　　96　　年　　9 　　月　　5 　　日
【附錄本案論罪科刑法條】
刑法第339條第1項：
意圖為自己或第三人不法之所有，以詐術使人將本人或第三人之
物交付者，處5 年以下有期徒刑、拘役或科或併科1 千元以下罰
金。
